【裁判字號】    97,交聲,1989
【裁判日期】    971104
【裁判案由】    交管條例聲異
【裁判全文】
臺灣板橋地方法院刑事裁定            97年度交聲字第1989號
原處分機關  交通部公路總局臺北區監理所
異  議  人  乙○○
上列異議人因違反道路交通管理處罰條例案件，對於交通部公路
總局臺北區監理所於民國97年7 月16日所為之裁決（原處分案號
：北監自裁字第裁40-CO0000000號），聲明異議，本院裁定如下
    主  文
原處分撤銷。
乙○○不罰。
    理  由
一、原處分意旨略以：受處分人乙○○於民國97年6 月3 日17時
    55分許，駕駛車牌號碼1876-KE 號自用一般小貨車，行經臺
    北縣雙十、萬板路口時，因有駕車行經有燈光號誌管制之交
    岔路口闖紅燈之違規事實，經臺北縣政府警察局海山分局江
    翠派出所警員以臺北縣政府警察局97年6 月3 日北縣警交字
    第CO0000000 號舉發違反道路交通管理事件通知單（下稱舉
    發通知單）攔停舉發。嗣經原處分機關於97年7 月16日以北
    監自裁字第裁40-C00000000號違反道路交通管理事件裁決書
    ，爰依道路交通管理處罰條例第53條第1 項、第63條第1 項
    第3 款（原裁決書漏載第1 項第3 款）之規定，裁處罰鍰新
    臺幣（下同）2,700 元，並記違規點數3 點云云。
二、聲明異議意旨略以：異議人乙○○於97年6 月30日，駕駛車
    牌號碼1876-KE 號自用一般小貨車，是由三民路往雙十路的
    方向直行，而非警員所指雙十路往三民路的方向，由此點可
    知警員不清楚當天實際狀況；當時異議人要通過該路口時，
    該路口第一個號誌燈還是綠燈，於是異議人車輛之車速維持
    時速三十餘公里繼續往前行駛，行駛至橋下時，異議人車身
    後輪之位置已經超過停止線，第二個號誌燈才由綠燈變成黃
    燈，於是異議人快速通過，直到車輛行駛至路中間時，號誌
    燈才由黃燈變成紅燈，按常理而言，時速三十餘公里但車身
    已越停止線，號誌燈始由綠燈變成黃燈，都會選擇通過此路
    口，而非在中間緊急剎車、阻礙交通，且異議人通過上開路
    口時，右側車道之車輛均因號誌燈為紅燈，尚處於停等狀態
    而未行駛，異議人詳述事實，請鈞院加以查明，爰依法聲明
    異議等語。
三、經查：
  (一)、異議人即受處分人乙○○於上揭時、地因有駕車行經有燈
      光號誌管制之交岔路口闖紅燈之違規事實，雖據證人即當
      時舉發本違規事件之臺北縣政府警察局板橋分局江翠派出
      所警員甲○○於本院到庭具結證稱：是我於前揭時、地舉
      發車牌號碼1876-KE 號自用一般小貨車之上開違規事實；
      當時我在雙十、萬板路口，看到異議人駕駛自小客車從雙
      十路1 段行經雙十路2 段，在雙十路、萬板路口闖越紅燈
      ，我在異議人的後面，在執行巡邏勤務，我是騎機車，見
      異議人闖紅燈，就開警示燈、鳴警笛，穿越路口騎向異議
      人攔停；異議人闖越路口前就已經是紅燈了，所以我親眼
      所見異議人闖紅燈；當時我只有看到異議人這1 輛車闖紅
      燈，車流量不是很多，沒有什麼車；異議人是紅燈很久了
      ，大概變成紅燈十秒之後，異議人才闖過去云云（見本院
      97年8 月28日訊問筆錄）。然查：本件異議人經警員攔停
      舉發時，正值下班時間，為車流之尖峰時段，衡諸常情，
      上開路口交通狀況應至為繁忙；又依本院函請臺北縣政府
      警察局海山分局於同一時段所拍攝之上開路口照片10幀以
      觀，亦可見前揭舉發地點位處交岔路口，路口車流往來頻
      繁，甚為明確。因此，倘異議人於號誌燈已轉換為紅燈十
      餘秒後始闖越紅燈，衡情應為另一行向之綠燈通行車輛車
      流所阻擋，應無順利闖越前開路口之可能，證人即員警甲
      ○○更不可能於對向綠燈車流隨時可能通過之狀態下直接
      騎機車強行通過路口。從而，證人甲○○前揭所證，尚與
      常情有間，非無瑕疵可指，尚難排除有員警誤認、誤記之
      可能，本院自難遽採為處罰異議人違規之依據。
  (二)、再按交通警員製單舉發違反道路交通管理處罰條例所列之
      違規行為，係公務員基於職務上權力，依法就特定之具體
      事件所為具公法上效果之單方行政行為，基於公務員為公
      法上行為具有公信力之原則，該行政處分當可被推定為真
      正，本此公信原則，立法者乃賦予行政機關制定違反道路
      交通事件統一裁罰標準及處理細則，使執勤警員得當機處
      分以達其維護交通秩序、安全之行政目的。反之，若謂公
      務員一切行政行為均需預留證據以證其實，則國家行政勢
      必窒礙難行。惟如交通警員所指舉發之情形存有瑕疵，即
      不應使具上述推定真正之效力，而仍應有其他輔助證據佐
      證其證述之正確性，不得徒憑其有瑕疵之指證為遽行認定
      違規事實。查本件舉發並無拍照取證或其他存證方式可為
      認定異議人之違規事實，僅有舉發警員之證述可資為證，
      固非法所不許，然本件證人甲○○前揭證述既非無瑕疵可
      指，復無其他輔助事證可佐，本院自難依此遽認異議人確
      有證人所舉發之違規行為。
  (三)、綜上所述，異議人乙○○辯稱其並無闖紅燈等語，尚非全
      然無稽。而本院復查無其他證據可資證明異議人確有駕車
      行經有燈光管制之交岔路口闖紅燈之違規事實，原處分機
      關未予以詳查，遽予裁罰，尚有未洽。從而，異議人本件
      異議為有理由，原處分應撤銷，並諭知異議人不罰，以期
      適法。
四、據上論斷，應依道路交通案件處理辦法第20條前段，裁定如
    主文。
中    華    民    國    97    年    11    月    4     日
                  交通法庭    法  官  許映鈞
以上正本證明與原本無異。
如不服本裁定應於裁定送達後5 日內向本院提出抗告狀。
                              書記官  范煥堂
中    華    民    國    97    年    11    月    5     日


司法院資訊處製作；財團法人民間司法改革基金會備份。
